【裁判字號】    99,訴,704
【裁判日期】    991102
【裁判案由】    土地稅法
【裁判全文】
臺北高等行政法院判決
                                       99年度訴字第704號
                                    99年10月19日辯論終結
原      告  財團法人○○大學
代  表  人  甲○○○○○○住同上
訴訟代理人  郝燮戈  律師
複 代理 人  謝采薇  律師
被      告  臺北市稅捐稽徵處
代  表  人  乙○○○○○○住同上
訴訟代理人  丙○○
            丁○○
上列當事人間土地稅法事件，原告不服臺北市政府中華民國99年
2月10日府訴字第09970007000號訴願決定，提起行政訴訟，本院
判決如下：
    主  文
訴願決定及原處分（復查決定）不利原告部分均撤銷。
訴訟費用由被告負擔。
    事實及理由
一、事實概要：
    原告於民國（下同）76年2 月23日登記取得坐落臺北市○○
    區○○段○ ○段4-47、4-48、4-51、4-55、4-62、4-66、4-
    67、4-72、42-1地號等9 筆土地（面積共計5,074 平方公尺
    ，下稱系爭土地），原經被告所屬中南分處審認上開土地係
    供學校用地使用，符合行為時土地稅減免規則第8 條第1 項
    第1 款規定，核定免徵地價稅在案。嗣經該分處於97年查得
    上開9 筆土地面積中有2,203.7 平方公尺部分非供學校用地
    使用，不符土地稅減免規則第8 條第1 項第1 款免徵地價稅
    之規定，而原告未依土地稅減免規則第29條規定，於免徵地
    價稅之原因事實消滅30日內向被告申報，又因上開非供學校
    用地使用之土地位於臺北市臺北航空站依「飛航安全標準及
    航空站、飛行場、助航設備四週禁止、限制建築辦法」規定
    之禁限建範圍，其得適用土地稅減免規則第11條之4 第2 項
    規定，分別減徵百分之三十、百分之十之地價稅，是上開土
    地減徵之面積共計為304.23平方公尺，尚應課稅之面積為1,
    899.47平方公尺。該分處乃依稅捐稽徵法第21條及土地稅減
    免規則第29條、第30條規定，以98年1 月14日北市稽中南甲
    字第09830008800 號函補徵原告93年至97年地價稅共計新臺
    幣（下同）4,404,998 元，並依土地稅法第54條第1 項第1
    款規定，以98年5 月11日北市稽法甲字第09831003500 號裁
    處書，按每年短匿稅額各處3 倍罰鍰共計13,214,994元。原
    告就上開罰鍰處分部分不服，申請復查，案經被告審查結果
    認為：（一）卷查原告於76年2 月23日登記取得系爭9 筆土
    地，原經被告所屬中南分處依行為時土地稅減免規則第8 條
    第1 項第1 款：「私有土地減免地價稅或田賦之標準如下：
    一、財團法人或財團法人所興辦經立案之私立學校用地、為
    學生實習農、林、漁、牧、工、礦等所用之生產用地及符合
    主管教育行政機關所訂管理辦法之員生宿舍用地，經登記為
    財團法人所有者，全免。……」規定，核定免徵地價稅。嗣
    經被告於97年11月28日派員會同臺北市中山地政事務所及原
    告現場勘查結果，系爭土地均坐落於○○股份有限公司（下
    稱○○公司）圍牆內，部分供原告、部分供○○公司使用。
    經該分處詢據原告98年1 月6 日○○董發字第0980000001號
    函指明，系爭土地及地上建物最近5 年之使用情形及比例，
    據以計算系爭土地非供學校用地使用面積計2203.7平方公尺
    已不符上開土地稅減免規則第8 條第1 項第1 款規定，惟因
    系爭土地坐落於飛航管制區內，依土地稅減免規則第11條之
    4 第2 項規定：「依前項辦法規定限制建築地區之土地，因
    實際使用確受限制者，其地價稅或田賦得在百分之三十範圍
    內，由直轄市、縣( 市) 主管機關酌予減徵。」應減免面積
    304.23平方公尺，是系爭9 筆土地其餘面積共計1899.47 平
    方公尺應改按一般用地稅率課徵地價稅，此有地籍資料查詢
    、97年11月28日現場會勘情形、原告98年1 月6 日○○董發
    字第0980000001號函及原告土地現場會勘情形及查填使用情
    形一覽表及現勘照片附卷可稽。被告所屬中南分處經扣除原
    告同小段4-69、4-73、4-74地號等3 筆土地溢繳之地價稅後
    ，據以核定補徵系爭9 筆土地93年至97年按一般用地稅率課
    徵之地價稅計4,404,998 元。因原告未依土地稅減免規則第
    29條：「減免地價稅或田賦原因事實有變更或消滅時，土地
    權利人或管理人，應於30日內向直轄市、縣（市）主管稽徵
    機關申報恢復徵稅。」規定，於減免原因消滅時起30日內，
    向被告所屬中南分處申報土地使用情形變更，被告依同規則
    第30條前段：「土地權利人或管理人未依前條規定申報，經
    查出或被檢舉者，除追補應納地價稅或田賦外，並依土地稅
    法第54條第1 項之規定處罰。」及土地稅法第54條第1 項第
    1 款：「納稅義務人藉變更、隱匿地目等則或於適用特別稅
    率、減免地價稅或田賦之原因、事實消滅時，未向主管稽徵
    機關申報者，依下列規定辦理：一、逃稅或減輕稅賦者，除
    追補應納部分外，處短匿稅額或賦額3 倍之罰鍰。」規定，
    按原告被補徵之93年至97年度地價稅額處3 倍罰鍰，共計13
    ,214,994元，洵非無據。（二）原告主張系爭土地為既存巷
    道，使用情形至今未曾變更，致未申報。原告無逃稅或減輕
    稅賦之意圖而隱瞞土地變更用途之事實，應請撤銷罰鍰之處
    分乙節，被告查核結果如下：1.系爭4- 48 、4-51、42-1地
    號等3 筆土地：經查系爭4-48、4-51、42-1地號土地原經被
    告所屬中南分處核定按土地稅減免規則第11條之4 規定，自
    84年起分別減徵百分之三十或百分之十地價稅，惟該分處地
    價稅建檔減免原因代號錯誤，致誤免徵地價稅，此難謂原告
    有前開土地稅減免規則第29條規定申報之義務。是以原核定
    系爭4-48、4-51、42-1地號等3 筆土地依土地稅法第54條第
    1 項第1 款規定裁處罰鍰部分，容有未洽，應予撤銷。2.系
    爭4-47、4-55地號等2 筆土地：被告所屬中南分處於97年11
    月28日會同原告辦理現場會勘結果，其中系爭4-47地號土地
    地上有建物，此有會勘結論及照片2 幀附卷可稽，經查系爭
    土地地上建物係○○大樓，為未辦保存登記建物，建物所有
    權人為○○○○○○股份有限公司（下稱○○公司），依被
    告所屬中南分處房屋稅籍資料記載，該建物於75年10月23日
    興建完成，此有房屋新、增、改建現值及使用情形申報書、
    臺北市未辦妥保存登記（所有權登記）之房屋申請設立房屋
    稅籍承諾書影本附卷可稽。另查系爭4-55地號土地部分，係
    供冷卻水塔基地使用，詢據原告於98年10月16日以○○董發
    字第0980000048號函指明，該水塔係供M 大樓使用，應併同
    該大樓課稅，查其房屋稅籍資料記載M 大樓1 至4 樓主建物
    之經歷年數為44年，另1 樓增建1,983.5 平方公尺部分經歷
    年數為40年，此有房屋稅主檔附卷可稽。是系爭4-47及4-55
    地號2 筆土地供上開地上建物使用之情形，自取得所有權（
    76年2 月23日）迄今並無異動，難謂原告未依前開土地稅減
    免規則第29條規定盡申報之義務。原核定系爭4-47、4-55地
    號2 筆土地按土地稅法第54條第1 項第1 款規定裁處罰鍰部
    分，容有未洽，應予撤銷。3.系爭4-62、4-66、4-67、4-72
    地號等4 筆土地：原告於76年2 月23日登記取得上開土地，
    並經被告所屬中南分處依上開行為時土地稅減免規則第8 條
    第1 項第1 款規定核定免徵地價稅。惟於83年該4 筆土地供
    ○○公司興建地上18層、地下3 層之建物使用，此有臺北市
    工務局核發83使字第500 號使用執照附卷可稽，此時原適用
    減免之原因已消滅，不符合土地稅減免規則第8 條第1 項第
    1 款所稱之私立學校用地，至臻明確，原告主張上開土地使
    用情形至今未曾變更乙節，核不足採。是以原告既未依前開
    土地稅減免規則第29條規定向被告所屬中南分處申報土地使
    用情形變更，被告依同規則第30條前段及土地稅法第54條第
    1 項第1 款規定，按該4 筆土地短匿稅額處3 倍罰鍰，並無
    違誤。（三）原告主張被告僅因土地稅減免規則第8 條第1
    項規定變更，致原免徵地價稅成為不能減免，而補徵其地價
    稅乙節，查原告於76年2 月23日取得系爭9 筆土地時，其適
    用之土地稅減免規則第8 條第1 項條文為：「私有土地減免
    地價稅或田賦之標準如下：一、財團法人或財團法人所興辦
    經立案之私立學校用地、為學生實習農、林、漁、牧、工、
    礦等所用之生產用地及符合主管教育行政機關所訂管理辦法
    之員生宿舍用地，經登記為財團法人所有者，全免。但私立
    補習班或函授學校用地，均不予減免。」該條文於89年7 月
    19日修正為：「私有土地減免地價稅或田賦之標準如下：一
    、財團法人或財團法人所興辦業經立案之私立學校用地、為
    學生實習農、林、漁、牧、工、礦等所用之生產用地及員生
    宿舍用地，經登記為財團法人所有者，全免。但私立補習班
    或函授學校用地，均不予減免。」是現行條文係刪除行為時
    條文中有關「符合主管教育行政機關所訂管理辦法之」文字
    ，此條文修正非關被告所屬中南分處補徵系爭土地地價稅處
    分之原因，原告主張顯有誤解。綜上所述，本件原核定裁處
    系爭土地中4-47、4-48、4-51、4-55、42-1地號等5 筆土地
    之罰鍰處分容有未洽，爰本諸職權予以撤銷；餘系爭土地4-
    62、4- 66 、4-67、4-72地號等4 筆土地之罰鍰處分，揆諸
    前揭法條規定，並無不合，應予維持。遂作成98年11月11日
    北市稽法乙字第09831357200 號復查決定（下稱原處分）：
    「一、本市○○段○ ○段4- 47 、4-48、4-51、4-55、42-1
    地號等5 筆土地部分，面積共計408.17平方公尺之罰鍰處分
    撤銷。二、其餘復查駁回。」上開原處分於98年11月13日送
    達，被告嗣依上開原處分意旨，以98年11月18日北市稽法乙
    字第09832516600 號函將罰鍰金額更正為10,375,272元。原
    告對於上開原處分中駁回其復查申請部分不服，提起訴願，
    遭決定駁回，遂提起本件行政訴訟。
二、本件原告主張：
（一）被告認定：原告就所有之臺北市○○區○○段○○段第4-6
      2、4-66、4-67及4-72地號等系爭4筆土地，雖屬財團法人
      之私立學校用地，惟系爭土地亦為臺北市政府工務局核發
      建造執照（77建字第0754號）及使用執照（83年使字第50
      0 號）之建築基地，而該等執照之起造人為○○公司，是
      自77年間起系爭土地即已不再符合行為時之土地稅減免規
      則第8 條第1 項第1 款免徵地價稅之規定（「財團法人或
      財團法人所興辦業經立案之私立學校用地、為學生實習農
      、林、漁、牧、工、礦等所用之生產用地及員生宿舍用地
      ，經登記為財團法人所有者，全免」），但原告未依土地
      稅減免規則第29條之規定（「減免地價稅或田賦原因事實
      有變更或消滅時，土地權利人或管理人，應於三十日內向
      直轄市、縣( 市) 主管稽徵機關申報恢復徵稅」），於系
      爭土地免徵地價稅之原因事實消滅30日內向主管機關申報
      ，是被告自得依據土地稅法第54條第1 項第1 款之規定（
      「納稅義務人藉變更、隱匿地目等則或於適用特別稅率、
      減免地價稅或田賦之原因、事實消滅時，未向主管稽徵機
      關申報，逃稅或減輕稅賦者，除追補應納部分外，處短匿
      稅額或賦額三倍之罰鍰」）就系爭土地核定得按每年短匿
      稅額3 倍裁處罰鍰10,375,272元；該機關因而對原告為不
      利之行政處分（98年5 月11日北市稽法甲字第098310035
      00號裁處書）。經原告先依法申請復查，再依法提起訴願
      後，臺北市政府則以：系爭土地既為建築基地，而該建物
      （下稱○○○樓）之起造人復為○○公司，並非原告之財
      團法人，再參以○○○樓各層並無供學校使用之情事，以
      及○○○樓所有權人原為○○公司，嗣又移轉所有權予案
      外人○○公司，是系爭土地自77年間起已非供原告作為學
      校用地使用，被告所為上開裁處自無違誤；因而駁回原告
      之訴願。
（二）次查，○○○樓之所有權雖於伊始屬於○○公司，其後轉
      歸屬於○○公司，然該大樓自83年間建築完工後，已將其
      中13樓至18樓及頂樓撥由原告使用，並非全由○○公司或
      ○○公司使用，此情業據被告所肯認，並據以核算原告應
      課徵地價稅之面積，洵非如被告及訴願決定機關所稱原告
      未使用○○○樓之建築基地云云，彼以之作為對原告不利
      行政處分之基礎，實屬無稽。
（三）再查，原告就系爭土地及相關鄰近土地之使用情形亦經被
      告於98年1月間查定，其中地號為4-62者，其使用情形為
      供「學生往返教室或實習工廠之道路」，本即符合土地稅
      減免規則第8條第1項第1款之規定，自無原告違法短匿稅
      額之問題。至於被告及訴願機關所用以認定事實之○○○
      樓，並不在系爭土地上，而係坐落於同地段之4-69、4-73
      及4-74地號等3 筆土地上，是原處分及原訴願決定以之作
      為處分及決定之基礎亦顯有違誤。
（四）況查，被告就系爭4筆土地於遭被告裁定補稅以前，從未
      就之對原告課稅，其原因即在於行政院早於59年12月11日
      以台59內11230號院令，將包含系爭土地在內之相鄰土地
      劃為建教合一工業區。自此工業區經劃定以後，原告就系
      爭土地之使用情形迄今從未改變，並無土地稅法第54條第
      1 項第1款所規定之變更或隱匿之情形，殊難知被告用以
      計算土地稅減免規則第29條所定之30日係自何日起算。如
      原處分機關擬依此規則及土地稅法之規定對原告施以罰鍰
      之行政處分，自應說明並舉證「原告所憑之變更或隱匿情
      事為何」及「該等情事係何時發生」等事實。
（五）被告前於99年6月9日庭呈補充答辯狀，聲稱系爭4筆土地
      應係建築基地，故自供作興建建物之用時，減免地價稅之
      原因即已消滅云云。然查，被告上開所辯尚非事實，蓋：
    1.原告所有之○○○樓並未坐落於4-62、4-66、4-67及4-72
      地號系爭4 筆土地上之事實，業經被告所自認。至上開建
      物之使用執照上雖載有系爭4 筆土地之地號，此僅係因當
      初原告基於一宗土地之觀念，始將面積高達56,023.95 平
      方公尺共64筆土地均申報於申請使用執照之中【詳參該建
      物使用執照（83使字第500 號）】，並非因上開建物於興
      建上確實需用或確已使用系爭4 筆土地。此由上開建物第
      一層面積僅1,179.34方公尺【詳參該建物使用執照（83使
      字第500 號）】，僅占該64筆土地面積百分之二左右，以
      及系爭4 筆土地與上開建物所坐落位置相距遙遠、甚遭他
      地間隔等情，即可清楚知悉。
    2.被告於98年1月間亦明知上開建物係立於4-69、4-73及4-7
      4等土地上，系爭4筆土地並非供上開建物之用，是其於嗣
      後強稱系爭4筆土地之使用情形已變更為建築之用云云，
      即乏基礎。
（六）次查，被告就系爭4筆土地決定裁罰之理由係因其認定該
      等土地係屬○○○樓之建築基地，惟該等土地除其地號被
      記載於建造執照及使用執照上外，並無供作興建○○○樓
      之用或日後使用○○○樓之用；況且，縱認系爭4筆土地
      屬建築基地或法定空地，惟仍屬可另外單獨申請建築利用
      土地，並未受已建有○○○樓之影響，被告自不得僅以系
      爭土地形式上屬建築基地或法定空地，未審究其實質上是
      否確為其上建物所利用，即率然認定原告違反土地稅減免
      規則第29條之規定。
（七）按「行政罰之裁處權，因三年期間之經過而消滅」、「前
      項期間，自違反行政法上義務之行為終了時起算」，行政
      罰法第27條第1項及第2項前段定有明文。退步言之，縱依
      被告及原訴願決定機關之認定，原告違反行政法上義務（
      即土地稅減免規則第29條及土地稅法第54條第1項第1款，
      然原告仍予否認）─應申報而未申報之行為時間，應係在
      77年間，依此計算，行政處罰機關之裁處權自應於80年間
      即已消滅，詎被告遲至98年5月間始為上開課處罰鍰之決
      定，於法顯然未合。即使依被告所主張之稅捐稽徵法第21
      條5年之規定，亦應於82年間即消滅。被告雖於99年5月12
      日本院庭訊時當場提出財政部74年3月20日台財稅第13298
      函示為憑，辯稱原告之行為或不行為有連續或繼續之狀態
      ，故系爭裁罰處分尚未罹於時效云云。惟查，系爭裁罰之
      處罰對象為原告應作為而未作為之不作為─未申報（原告
      仍予否認具有系爭之申報義務），並非系爭4筆土地供建
      物坐落於基地上之行為，是被告所稱原告之「不作為」當
      自77年間供建築之用起30日即應開始計算上開3年或5年之
      時效，而非被告所稱之時效尚未起算之情形。是被告此部
      分辯解，顯不足為本院所採。
（八）被告前於99年9月15日庭呈補充答辯狀(三)，原告爰就之
      提出回應意見如下：
    1.系爭復查決定及裁罰處分具不可分性：按行政處分是否可
      分，須視其性質而定，並非一概均屬可分。經查，本件系
      爭之復查決定及裁罰處分係由被告機關就原告所有之多筆
      土地綜合計算應納之罰鍰為若干之處分，無從區分其就各
      筆土地之裁罰金額各為若干，亦無從以其他區分之標準得
      悉計算裁罰金額之區塊，於性質上顯屬不可分者，自無行
      政程序法第112條所謂之「一部分」之情形，從而，當然
      亦無依該法條而為認定一部分無效之可能。準此，被告於
      該書狀中主張系爭復查決定及裁罰處分有一部分無效之情
      形云云，即無可採。更況，依同法第111條，尚須具備法
      定列舉事由時始得認為無效，被告雖援引自行政程序法第
      112條之規定為一部無效之主張，惟其並未說明係具備何
      項法定事由，自不足為本院所採。又，依被告上開書狀之
      答辯聲明第一項，其謂罰鍰金額超過9,487,533元部分予
      以撤銷，及其餘原告之訴予以駁回，係屬行政訴訟程序上
      之一部分認諾，該認諾核尚未與行政訴訟法第202條之認
      諾判決要件相符，是就本件訴訟程序而言，亦無從為該部
      分之認諾判決。
    2.裁罰計算仍有錯誤：原告並無違反土地稅減免規則第8條
      、第29條及土地稅法第54條第1項第1款之情形；況且，被
      告所謂原告之違法不作為行為亦早已罹於時效，此業據原
      告前於起訴狀及準備書狀陳明，合此敘明。縱就被告於其
      上開書狀所載述之重行計算公式觀之，其未綜就被告所屬
      中南分處98年1月14 日北市稽中南甲字第09830008800號
      函之原告○○段○小段4-42地號等13筆土地查核改課情形
      一覽表之情事併予考量，亦難認正確。
    3.被告就系爭不作為認屬連續狀態顯與法不合：按行政處罰
      之對象為行為，而行為可分為作為及不作為二種，本件依
      被告所據以裁罰原告者為原告應依法申報而未申報者，係
      屬不作為之行為。是就不作為行為之時效計算，自以應作
      為而未作為時起算，依被告所述，原告前於77年間即將系
      爭土地供作非教育用途之用，即有應申報主管機關而未申
      報之不作為違法，故自77年起算被告之處罰處分權早已罹
      於時效（縱依被告所主張之5年時效）。倘依被告所辯，
      將應申報而未申報強解為連續之狀態，不啻於實質上已廢
      除時效制度，將所有之不作為均變為全無罹於時效之可能
      ，此顯非法律之本旨，被告此項辯解洵屬無稽，自不待言
      。
（九）綜上所述， 聲明求為判決：
    1.訴願決定及原處分（復查決定）不利原告部分均撤銷。
    2.訴訟費用由被告負擔。
三、被告則以：
（一）查原告於76年2月23日登記取得系爭4筆土地，原經被告所
      屬中南分處依行為時土地稅減免規則第8條第1項第1款：
      「私有土地減免地價稅或田賦之標準如下：一、財團法人
      或財團法人所興辦經立案之私立學校用地、為學生實習農
      、林、漁、牧、工、礦等所用之生產用地及符合主管教育
      行政機關所訂管理辦法之員生宿舍用地，經登記為財團法
      人所有者，全免。……」規定，核定免徵地價稅。惟系爭
      4筆土地經被告所屬中南分處查得係臺北市政府工務局核
      發之77建字第0754號建造執照及83使字第500號使用執照
      之建築基地，依前開建造執照及使用執照影本記載起造人
      為○○公司，該建物各層核准之用途分別為機械房、辦公
      室、防空避難室及產品陳列室，並無供學校使用之情事，
      且建物所有權人原為○○公司，嗣因買賣登記移轉予案外
      人○○公司。是系爭土地自77年起已非供原告作為學校用
      地使用，不符行為時土地稅減免規則第8 條第1 項第1 款
      規定，原告未依同規則第29條：「減免地價稅或田賦原因
      事實有變更或消滅時，土地權利人或管理人，應於30日內
      向直轄市、縣（市）主管稽徵機關申報恢復徵稅。」規定
      ，於系爭土地核定免徵地價稅之原因事實消滅30日內，向
      主管稽徵機關申報，是答辯機關依同規則第30條前段：「
      土地權利人或管理人未依前條規定申報，經查出或被檢舉
      者，除追補應納地價稅或田賦外，並依土地稅法第54 條
      第1 項之規定處罰。」及土地稅法第54條第1 項第1 款：
      「納稅義務人藉變更、隱匿地目等則或於適用特別稅率、
      減免地價稅或田賦之原因、事實消滅時，未向主管稽徵機
      關申報者，依下列規定辦理：一、逃稅或減輕稅賦者，除
      追補應納部分外，處短匿稅額或賦額3 倍之罰鍰。」規定
      ，被告按系爭4 筆土地每年短匿稅額裁處原告3 倍罰鍰計
      10,375,272元，洵屬有據。
（二）原告主張違反行政法上義務之時間係在77年間，被告遲至
      98年5月間始為課處罰鍰之決定，按行政罰法第27條第1項
      及第2 項前段規定，於法顯然未合乙節，按95年2 月5 日
      施行之行政罰法第27條第1 項雖規定：「行政罰之裁處權
      ，因三年期間之經過而消滅。」惟依同法第1 條：「違反
      行政法上義務而受處罰時……，適用本法。但其他法律有
      特別規定者，從其規定。」規定可知，有關稅捐之裁罰應
      優先適用稅捐稽徵法。再者，按稅捐稽徵法第49條前段規
      定：「滯納金、利息、滯報金、怠報金、短估金及罰鍰等
      ，除本法另有規定者外，準用本法有關稅捐之規定。」同
      法第21條第1 項第2 款及第2 項：「稅捐之核課期間，依
      左列規定：二、依法應由納稅義務人實貼之印花稅，及應
      由稅捐稽徵機關依稅籍底冊或查得資料核定課徵之稅捐，
      其核課期間為五年。」「在前項核課期間內，經另發現應
      徵之稅捐者，仍應依法補徵或並予處罰，在核課期間內未
      經發現者，以後不得再補稅處罰。」規定，地價稅係稅捐
      稽徵機關依稅籍底冊發單課徵之稅捐，其罰鍰裁處期間為
      5 年。是原告自77年起供○○公司興建大樓建築基地使用
      ，並於83年領有使用執照在案，因未踐行法定之申報義務
      ，致被告所屬中南分處在發單課徵時仍予免徵地價稅，原
      告亦依此逐年繳納較法定應納稅額為少之地價稅，客觀上
      已構成漏稅結果。原告依法於減免地價稅之原因事實消滅
      時，應即向主管稽徵機關申報，若有違反即應受土地稅法
      第54條第1 項第1 款規定之處罰。故被告於98年1 月間補
      徵其5 年（93年至97年）核課期間內之稅款，並處以漏稅
      罰，並無不合。
（三）原告主張行政院早於59年12月11日以台59內11230號院令
      ，將包含系爭土地在內之相鄰土地劃為建教合一工業區。
      自此工業區經劃定後，原告就系爭土地之使用情形迄今從
      未改變，並無土地稅法第54條第1項第1款所規定之變更或
      隱匿之情形等語，按系爭土地自77年起供○○公司興建建
      物之建築基地使用，該建物並未提供學校使用，即非屬供
      學校用地使用，其不符行為時土地稅減免規則第8條第1項
      第1款規定，自不得免徵地價稅，已如前述。縱使原告於
      該大樓建築完工後，已將部分建物面積撥由原告使用，惟
      原告自系爭土地供○○公司作為興建建物基地時，減免地
      價稅之原因事實伊始消滅，原告即應依土地稅減免規則第
      29條規定向主管稽徵機關申報恢復課稅，而不得以「建教
      合一」為由免除行政法上之義務，並獲得減輕稅賦之利益
      。是被告依同規則第30條前段及土地稅法第54條第1項第1
      款規定，按原告所有系爭4筆土地短匿之93年至97年度地
      價稅額裁處3倍罰鍰共計10,375,272元，並無違誤。原告
      主張，不足採憑。從而，本件原處分揆諸前揭法條規定並
      無不合，復查決定及訴願決定予以駁回，亦無違誤，敬請
      亮察並駁回原告之訴。
（四）被告依原告庭陳建物登記謄本，查明系爭建物（即臺北市
      ○○區○○段○○段3118建號建物，建物門牌：○○○路
      ○段22號）之坐落基地一節，按建築法第11條第1 項規定
      ：「本法所稱建築基地，為供建築物本身所占之地面及其
      所應留設之法定空地。……」，建築基地即係供該建築物
      使用，除建築物本身所占地面外，尚應含依法應留設之法
      定空地。答辯機關為查明系爭建物登記謄本登載之地號與
      83使字第500 號使用執照登載之建築地號何以不同，經詢
      臺北市中山地政事務所於99年5 月19日以北市中地二字第
      09930901100 號函復略以：「……說明：二、依建物登記
      謄本所載，旨揭建號建物坐落地號為同段同小段4-68、4-
      69、4-70、4-73、4-74地號土地，係指該筆建物『實際』
      坐落土地地號，與88使字第500 號使用執照記載64筆建築
      基地土地範圍不同。茲檢送建物測量成果圖1 份供參。」
      可知系爭建物登記謄本所登載之坐落地號，僅為建物「實
      際」坐落地號，即該建物本身所占地面之範圍，至法定空
      地之地號並未登載其上。次按內政部89年3 月20日（89）
      台內地字第8972408 號函：「……說明：……（三）為避
      免法定空地未依規定而不當移轉，地政機關自民國89年6
      月1 日起，於辦理建物第一次測量登記時，應依下列方式
      辦理：1 、建物測量成果圖應加註使用執照之『建築基地
      地號』，其採人工作業地區，分別於土地登記簿標示部之
      其他登記事項欄及建物登記簿標示部備考欄加註『建築基
      地地號：○○段○○小段○○、○○、○○等』；其採電
      子處理登記作業地區登錄方式如下：(1) 辦理建物第一次
      登記，於『建物標示部』其他登記事項欄登打代碼『88』
      ，並將建物測量成果圖所註使用執照之建築基地地號全部
      登入。(2) 另增編一內部收件號，登記原因為『註記』，
      比照前項登錄方式於每筆建築基地地號之『土地標示部』
      其他登記事項欄註記建築基地地號。……」可知，地政機
       關 為避免法定空地被不當移轉，始自89年6 月1 日起，
      於辦理建物第一次登記時，強制將建物測量成果圖所註使
      用執照之建築基地地號全數登載至建物登記謄本之建物標
      示部。至89年6 月1 日之前相關登記，則依內政部72年12
      月28日台內地字第202802號函：「……一、地政機關辦理
      建物測量，於核發建物測量成果圖時，對於建物『基地地
      號』欄，應依建物位置圖上該建物實際坐落之土地地號填
      寫，從而申辦建物所有權第一次登記時，建物登記簿『基
      地坐落』欄應依測量成果圖之『基地地號』欄填載。……
      」辦理。是本件系爭建物係於84年6 月7 日辦理建物第一
      次登記，依當時內政部之函釋規定，系爭建物登記謄本僅
      須登載建物「實際」坐落地號即可，雖未包含系爭建物所
      應留設之法定空地地號，惟依上開建築法第11條第1 項規
      定及83使字第500號使用執照以觀，系爭4 筆土地仍屬系
      爭建物之建築基地。
（五）次查，被告就系爭4筆土地是否確為系爭建物之建築基地
      ，詢經建管處於99年5月26日以北市都建施字第09968220
      400 號函略以：「……說明二、按83使字第500 號使用執
      照存根及附表……所載，64筆土地地號包括旨揭4 筆……
      」，即指明系爭土地為該建物之建築基地。是縱其非屬建
      物本身所坐落之土地地號，仍屬系爭建物建築基地應保留
      之法定空地，自不待言。準此，原告自系爭4 筆土地供○
      ○公司作為興建建物基地時，減免地價稅之原因事實伊始
      消滅，則原告未依土地稅減免規則第29條規定向主管稽徵
      機關申報恢復課稅，被告依同規則第30條前段及土地稅法
      第54條第1 項第1 款規定，按原告所有系爭4 筆土地短匿
      之93年至97年度地價稅額裁處3 倍罰鍰共計10,375,272元
      ，並無違誤。綜上，本件原核定於法並無不合，訴願決定
      遞予維持亦無違誤。
（六）又被告查明系爭4 筆土地是否為原告○○○樓建物之法定
      空地一節，詢經建管處99年7 月1 日北市都建照字第0996
      3661700 號函說明二略以：「按建築法第11條第1 項：『
      本法所稱建築基地，為供建築物本身所占之地面及其所應
      留設之法定空地。』，旨揭地號土地係83使字第0500號使
      用執照（77建字第0754號建造執照）之建築基地。經查卷
      內現況實測圖所示，4-66、4-72地號等2 筆土地為建築物
      所占之地面，另4-62、4-67地號等2 筆土地部分為建築物
      所占之地面，部分為法定空地。」可知系爭4 筆土地為系
      爭建物（即○○○樓）之建築基地所占地面及法定空地，
      要無疑義。至建物登記謄本何以未登載全部建築基地地號
      之疑義，再次詢經臺北市中山地政事務所99年6 月22日北
      市中地一字第09931090000 號函復略以：「說明：……二
      、按內政部89年3 月20日台（89）內地字第08972408號函
      略以：『為避免法定空地未依規定而不當移轉，地政機關
      自民國89年6 月1 日起，於辦理建物第一次測量登記時，
      應依下列方式辦理……其採電子處理作業地區登錄方式如
      下：（1 ）辦理建物第一次登記，於『建物標示部』其他
      登記事項欄……將建物測量成果圖所註使用執照之建物基
      地地號全部登入。』，查旨揭建物係於84年間辦竣建物所
      有權第一次登記，故登記簿無註記建築基地地號。」是本
      件系爭建物於84年6 月7 日即辦理建物第一次登記，該建
      物登記謄本僅登載建物坐落地號，自未將建物基地全部地
      號登載。從而，原告自系爭4 筆土地減免地價稅之原因事
      實消滅時，未依土地稅減免規則第29條規定向主管稽徵機
      關申報恢復課稅，被告依同規則第30條前段及土地稅法第
      54條第1 項第1 款規定，按原告所有系爭4 筆土地短匿之
      93年至97年度地價稅額裁處3 倍罰鍰共計10,375,272 元
      ，並無違誤。綜上，本件原核定於法並無不合，訴願決定
      遞予維持亦無違誤。
（七）另被告查明系爭土地作為臺北市政府工務局核發之77建字
      第0754號建造執照及83使字第0500號使用執照之建物（即
      ○○○樓）所占系爭土地地面及法定空地面積各為若干一
      節，依建管處99年7 月1 日北市都建照字第09963661700
      號函說明二略以：「……旨揭地號土地係83使字第0500號
      使用執照（77建字第0754號建照執照）之建築基地。……
      4-66、4-72地號等2 筆土地為建築物所占之地面，另4-62
      、4-67地號等2 筆土地部分為建築物所占之地面，部分為
      法定空地。」是被告為查明系爭4-62、4-67地號等2 筆土
      地為○○公司起造83使字第500 號建物（即○○○樓）所
      占地面及法定空地之實際面積，詢經建管處於99年7 月29
      日以北市都建照字第09978551800 號函復以，該使用執照
      基地面積為83,055.45 平方公尺，建築面積為27,031.50
      平方公尺，法定空地面積為56,023.95 平方公尺。依該函
      檢附之地籍圖基地面積表及分割未使用之基地面積表記載
      ，系爭土地係含括於○○○樓64筆建築基地中。其中系爭
      4-62地號土地，於83年間申請核發使用執照時之宗地面積
      為1,769 平方公尺，惟其中有面積951.79平方公尺屬該使
      用執照分割未使用部分，該分割未使用面積非屬建築基地
      ，且前經被告中南分處於97年11月28日會同臺北市中山地
      政事務所及原告派員現場勘查，其係作為公司圍牆內之道
      路，此部分面積尚堪認定原告主張其使用情形迄今從未改
      變，得予適用行政罰法第7 條第1 項規定：「違反行政法
      上義務之行為非出於故意或過失者，不予處罰。」至系爭
      4-62、4-66 、4-67 、4-72地號土地面積分別為817.21平
      方公尺（宗地面積1,769 平方公尺－分割未使用面積951.
      79平方公尺）、220 平方公尺、913 平方公尺、198 平方
      公尺部分，於77年起即供○○公司興建○○○樓建築基地
      使用，斯時起，因不符行為時土地稅減免規則第8 條第1
      項第1 款：「私有土地減免地價稅或田賦之標準如下：一
      、財團法人或財團法人所興辦業經立案之私立學校用地、
      為學生實習農、林、漁、牧、工、礦等所用之生產用地及
      符合主管教育行政機關所訂管理辦法之員生宿舍用地，經
      登記為財團法人所有者，全免。……」規定，原告應依同
      規則第29條：「減免地價稅或田賦原因事實有變更或消滅
      時，土地權利人或管理人，應於30日內向直轄市、縣（市
      ）主管稽徵機關申報恢復徵稅。」規定，於系爭土地核定
      免徵地價稅之原因事實消滅30日內，向主管稽徵機關申報
      ，為其怠於申報。依同規則第30條前段：「土地權利人或
      管理人未依前條規定申報，經查出或被檢舉者，除追補應
      納地價稅或田賦外，並依土地稅法第54條第1 項之規定處
      罰。」及土地稅法第54條第1 項第1 款：「納稅義務人藉
      變更、隱匿地目等則或於適用特別稅率、減免地價稅或田
      賦之原因、事實消滅時，未向主管稽徵機關申報者，依下
      列規定辦理：一、逃稅或減輕稅賦者，除追補應納部分外
      ，處短匿稅額或賦額3 倍之罰鍰。」規定，應就原告於系
      爭土地供作建築基地時，未向被告申報之可歸責行為處以
      罰鍰。
（八）查系爭4筆土地上開面積雖屬○○公司起造經臺北市工務
      局所核發83使字第0500號使用執照建築基地，惟其地上建
      物○○○樓有部分面積仍供原告使用，尚符合土地稅減免
      規則第8條第1項第1款之私立學校用地之規範，此部分尚
      堪認定原告主張其使用情形迄今從未改變，得予適用行政
      罰法第7條第1項規定，非出於故意或過失者，不予處罰。
      亦即可按該建物實際供○○學校及○○公司使用之比例，
      計算原告未依前揭土地稅法第30條應盡之申報行為所應裁
      罰之土地面積。查○○○樓為一棟地下3層，地上18層之
      建物，其使用情形被告曾因另案於98年8月18日派員現場
      勘查結果，其中有7樓面積1253.6平方公尺、10樓面積125
      3.6平方公尺、11樓面積1253.6平方公尺、15樓面積1253.
      6平方公尺、16樓面積1253.6平方公尺、17樓面積328平方
      公尺及18樓面積1069.3平方公尺，核計共7,665.3平方公
      尺係供原告使用，其餘面積係供○○公司等營業使用；該
      ○○○樓全部建物面積為26,298.7平方公尺，此有房屋稅
      主檔查詢、地籍資料查詢建物綜合資料、被告98年8月18
      日會勘紀錄及其照片44幀附卷可稽。是系爭○○○樓建物
      非供原告使用面積之比例為百分之七十點八五[（26,298.
      7-7,665.3 ）/26,298.7 ）] ，經按該比例計算坐落系爭
      4 筆土地非供學校用地使用面積，並依土地稅減免規則第
      11 條 之4 第2 項：「依前項辦法規定限制建築地區之土
      地，因實際使用確受限制者，其地價稅或田賦得在百分之
      三十範圍內，由直轄市、縣( 市) 主管機關酌予減徵。」
      規定，扣除飛航管制區減徵百分之十面積後，更正系爭土
      地應處裁罰之面積為1,369.79平方公尺，並據以計算該部
      分面積93年至97年短匿地價稅額之3 倍罰鍰共計9,487,53
      3 元，相關計算說明如下：
    1.依土地稅法第16條：「地價稅基本稅率為千分之十。土地
      所有權人之地價總額未超過土地所在地直轄市或縣(市)累
      進起點地價者，其地價稅按基本稅率徵收；超過累進起點
      地價者，依左列規定累進課徵：一、超過累進起點地價未
      達五倍者，就其超過部分課徵千分之十五。……前項所稱
      累進起點地價，以各該直轄市及縣(市)土地7公畝之平均
      地價為準。但不包括工業用地、礦業用地、農業用地及免
      稅土地在內。」是有關地價稅稅率之適用，應視土地所有
      權人地價總額與直轄市或縣轄市累進起點地價之關係而定
      。至累進起點地價之計算，依土地稅法施行細則第6條：
      「本法第16條第2項所規定之累進起點地價，其計算公式
      如附件二。前項累進起點地價，應於舉辦規定地價或重新
      規定地價後當年(期)地價稅開徵前計算完竣，並分別報請
      財政部及內政部備查。累進起點地價以千元為單位，以下
      四捨五入。」及其附件二規定，地價稅累進起點地價之計
      算公式為：地價稅累進起點地價＝〔直轄市或縣（市）規
      定地價總額－（工業用地地價＋礦業用地地價＋農業用地
      地價＋免稅地地價）〕÷｛直轄市或縣（市）規定地價總
      面積（公畝）－〔工業用地面積＋礦業用地面積＋農業用
      地面積＋免稅地面積（公畝）〕｝×7依上開公式計算，
      臺北市93年至95年間地價稅累進起點地價為24,583,000，
      另96年至97年間地價稅累進起點地價為26,374,000，此有
      被告地價稅速算公式－累進起點地價及課稅級距表附卷可
      稽。
    2.次查原告93年至97年間所有臺北市一般用地課稅地價總額
      均為99,035,919元，因已超過累進起點地價未達5 倍，依
      前開土地稅法第16條第1 項第1 款規定，屬第二級課稅級
      距，應就其超過部分課徵千分之十五稅率。是依土地稅法
      施行細則第5 條：「依本法第16條第1 項規定計算地價稅
      時，其公式如附件一。」及其附件一規定，第二級課稅級
      距之地價稅額計算公式為：應徵稅額＝課稅地價（超過累
      進起點地價未達5 倍者）×稅率（千分之十五）－累進差
      額（累進起點地價×0.005 ）經查原告在臺北市內擁有應
      稅與免稅（含全免及部分減免）土地，因其中部分減免土
      地，應按其占一般用地之地價比例計算減徵稅額，依被告
      地價稅稽徵作業手冊所載，是類案件地價稅額計算公式如
      下：
      (1)一般用地課稅地價＝1稅種之總地價－1稅種減免原因A
        、C、F之總地價＝徵收年檔一般用地課稅地價＋1稅種
        減免原因B、D之總地價（註：稅種1：一般用地；代號A
        ：騎樓地全免、代號C：一般用地全免、代號F：巷道用
        地全免；代號B：騎樓地減免、代號D：其他用地減徵）
      (2)一般用地毛應納稅額＝一般用地課稅地價×稅率－累進
        差額
      (3)一般用地減徵稅額＝一般用地毛應納稅額×1稅種減免
        原因B、D之總地價/一般用地課稅地價
      (4)一般用地應納稅額＝一般用地毛應納稅額－一般用地減
        徵稅額
      (5)一般用地每筆稅額＝一般用地應納稅額×該筆地價/（
        一般用地課稅地價-1稅種減免原因B、D之總地價）
    3.又原告所有土地中，尚有臺北市○○段○○段4-69、4-73
      及4-74地號等3筆土地，前因被告未依前開土地稅減免規
      則第11條之4第2項規定扣減地價稅額，則該溢繳稅款，應
      於計算補徵稅額中按比例扣除。是被告依上開公式，就系
      爭土地作為○○○樓建築基地中，其未供原告使用部分之
      稅額，按比例扣除前開○○段○○段4-69、4-73及4-74地
      號等3筆土地溢繳稅額後，其93年至97年間所短匿地價稅
      額分別為630,809元、630,809元、630,809元、635,042元
      、635,042元，共計3,162,511元，並據此計算應依土地稅
      法第54條規定，處3倍罰鍰共計9,487,533元。惟查本案原
      核定罰鍰處分為10,375,272元，是依行政程序法第112條
      前段規定：「行政處分一部分無效者，其他部分仍為有效
      。」爰撤銷原核定罰鍰金額超過9,487,533元部分。
（九）末查原告主張其應申報而未申報之行為，應係在77年間，
      依此計算行政機關裁處權應於80年間已消滅一節，按95年
      2月5日施行之行政罰法第27條第1項雖規定：「行政罰之
      裁處權，因3年期間之經過而消滅。」惟依同法第1條：「
      違反行政法上義務而受處罰時……，適用本法。但其他法
      律有特別規定者，從其規定。」規定可知，有關稅捐之裁
      罰應優先適用稅捐稽徵法。再按稅捐稽徵法第49條前段規
      定：「滯納金、利息、滯報金、怠報金、短估金及罰鍰等
      ，除本法另有規定者外，準用本法有關稅捐之規定。」準
      用同法第21條第1項第2款及第2項：「稅捐之核課期間，
      依左列規定：二、依法應由納稅義務人實貼之印花稅，及
      應由稅捐稽徵機關依稅籍底冊或查得資料核定課徵之稅捐
      ，其核課期間為5 年。」、「在前項核課期間內，經另發
      現應徵之稅捐者，仍應依法補徵或並予處罰，在核課期間
      內未經發現者，以後不得再補稅處罰。」規定，地價稅係
      稅捐稽關依稅籍底冊發單課徵之稅捐，其罰鍰裁處期間為
      5 年。復依財政部74年3 月20日台財稅第13298 號函釋規
      定：「納稅義務人違反稅法規定裁罰期間之起算……（三
      ）行為罰：2 ……. 如其行為或不行為有連續或繼續之狀
      態者，自行為或不行為終了之日起算。」是系爭土地自77
      年起供○○公司興建大樓建築基地使用，並於83年領有使
      用執照在案，因原告未踐行法定之申報義務，致被告所屬
      中南分處在發單課徵時仍予免徵地價稅，原告亦依此逐年
      繳納較法定應納稅額為少之地價稅，原告遲未向主關機關
      申報，此一行為係屬連續之狀態，並無原告所稱裁處權應
      於80年間已消滅之情事，被告乃以土地稅法第54條第1 項
      第1 款規定處罰，並無違誤。
（十）綜上所述，聲明求為判決：
    1.被告原處分及98年11 月18日北市稽法乙字第09832516600
      號函原核定罰鍰金額超過9,487,533 元部分請予撤銷，其
      餘原告之訴駁回。
    2.訴訟費用由原告負擔。
四、上開事實概要欄所述之事實，除後列之爭點事項外，其餘為
    兩造所不爭執，並有地籍資料查詢（土地綜合資料）、原告
    98年7 月1 日復查申請書、行政院59年12月11日台59內1123
    0 號院令、原告98年7 月22日董事會傳真函及原告75年11月
    16日第8 屆第4 次董事會議紀錄、臺北市土地重劃大隊73年
    2 月15日北市地重一第0562號函、73年2 月15日○○公司及
    原告廠校區範圍內日據時期實施重劃保留地清冊、原處分及
    被告98年11月18日北市稽法乙字第09832516600 號函、地籍
    圖及使用分區查詢、被告所屬中南分處97年11月28日現勘紀
    錄表及照片、原告98年1 月6 日○○董發字第0980000001號
    函及原告土地現場會勘情形及查填使用情形一覽表及現勘照
    片、原告○○段○○段4-69、4-73、4-74地號等土地因減免
    代號誤植及飛航管制區漏未減徵更正稅額明細表及飛航管制
    公文、臺北市政府工務局核發之77建字第0754號建造執照及
    83使字第0500號使用執照、98年1 月14日被告所屬中南分處
    便箋查得系爭9 筆土地電腦檔顯示資料一覽表及管制檔查詢
    畫面（補徵前）、被告稽核報告書（專案名稱：被告及財團
    法人私立○○高中經人檢舉涉嫌逃漏地價稅案）、被告所屬
    中南分處98年1 月14 日 北市稽中南甲字第09830008800 號
    函、被告違章案件審查表、被告98年5 月11日北市稽法甲字
    第09831003500 號裁處書、被告98年8 月11日法務科便箋、
    被告所屬中南分處98年8 月19日便箋、被告98年8 月27日法
    務科便箋、被告所屬中南分處98年9 月7 日便箋及其附件、
    被告98年9 月10日法務科便箋、被告所屬中南分處98年9 月
    14日便箋、被告98年9 月24日法務科便箋、原告98年10月2
    日○○董發字第0980000042號函、被告所屬中南分處98年10
    月6 日便箋、○○大樓房屋新、增、改建現值及使用情形申
    報書、○○大樓之臺北市未辦妥保存登記（所有權登記）之
    房屋申請設立房屋稅及承諾書、原告98年10月16日○○董發
    字第0980000048號函、M 大樓房屋稅主檔查詢、被告98年11
    月18日北市稽法乙字第09832516600 號函、原告○○段○○
    段4-62、4-66、4-67、4-72地號4 筆土地93年至97年裁處罰
    鍰金額計算情形一覽表、地籍資料查詢（建物綜合資料）、
    房屋稅籍主檔資料、被告90年2 月6 日北市稽法乙字第8911
    049200號復查決定書、教育部88年6 月30日台（88）高（3
    ）字第88077065號函、教育部88年7 月19日台（88）高（3
    ）字第88085092號函、被告99年5 月14日北市稽法乙字第09
    931451901 號函、臺北市中山地政事務所99年5 月19日北市
    中地二字第09930901100 號函及建物測量成果圖、被告99年
    5 月14日北市稽法乙字第09931451900 號函及83使字第500
    號使用執照存根及平面圖說、內政部89年3 月20日（89）台
    內地字第8972408 號函、內政部72年12月28日台內地字第20
    2802號函、中山複字第006446號地籍圖謄本、臺北市工務局
    88年9 月14日北市工建字第8832598600號函、被告99年6 月
    10日北市稽法乙字第09931758601 號函、臺北市中山地政事
    務所99年6 月22日北市中地一字第09931090000 號函、被告
    99年6 月10日北市稽法乙字第09931758600 號函、建管處99
    年7 月1 日北市都建照字第09963661700 號函、被告99年7
    月8 日北市稽法乙字第09932040900 號函、建管處99年7 月
    1 日北市都建照字第09963661700 號函、建管處99年7 月29
    日北市都建照字第09978551800 號函、○○公司所有○○○
    樓之房屋稅主檔查詢資料、○○公司所有○○○樓及○○○
    樓房屋會勘紀錄、○○○樓使用情形一覽表、被告地價稅速
    算公式- 累進起點地價及課稅級距表、被告99年3 月編修之
    地價稅稽徵作業手冊資料、系爭土地未供原告使用部分之93
    年至97年稅額計算表、93年至97年地價稅課稅明細表（重新
    核算後）及財政部74年3 月20日台財稅第13298 號函等件附
    於原處分卷及本院卷可稽，為可確認之事實。
五、歸納兩造上述之主張，本件爭執之重點在於：系爭土地作為
    臺北市政府工務局核發之77建字第0754號建造執照及83使字
    第0500號使用執照之建物（即○○○樓）所占地面及法定空
    地面積各為若干？系爭土地上之地上建物即○○○樓，是否
    有部分面積仍供原告使用？是否符合土地稅減免規則第8條
    第1 項第1 款之私立學校用地之規範？原處分以系爭土地作
    為臺北巿政府工務局核發之77建字第0754號建造執照及83使
    字第500 號使用執照之建築基地，而為裁罰之基礎，有無違
    誤？茲分述如下：
（一）按行政處分內容不可分者，僅能對該處分提起撤銷之訴。
      若按行政處分內容屬於可分者，自可對其之一部訴請撤銷
      。（參見吳庚著「行政爭訟法論」，第98頁，本院卷第23
      3 頁) 。經查：原處分係由被告就原告系爭土地，綜合計
      算應納之罰鍰為10,375,272元之處分，此有原處分附於本
      院卷可參（見本院卷第14頁至第18頁），而本院觀諸原處
      分之內容，實無從區分其就各筆土地之裁罰金額各為若干
      ，亦無從以其他區分之標準得悉計算裁罰金額之區塊，於
      性質上顯屬不可分者，故本件原處分並無行政處分內容屬
      於可分者之情形，自僅能對該處分提起撤銷之訴，而不得
      該處分之一部訴請撤銷。進而，若被告於訴訟上為認諾，
      因本件原處分並無行政處分內容屬於可分者之情形，自僅
      能對該處分為全部認諾，而不得對該處分之一部為認諾，
      若對該處分之一部為認諾，於法未合，自不生效力。查：
      被告於言詞辯論時所為聲明為：「被告原處分及98年11月
      18 日 北市稽法乙字第09832516600 號函原核定罰鍰金額
      超過9,487,533 元部分請予撤銷，其餘原告之訴駁回，」
      （見本院卷第242 頁）足見被告之聲明，係屬行政訴訟程
      序上之一部分認諾，惟因本件原處分並無行政處分內容屬
      於可分者之情形，自僅能對該處分為全部認諾，而不得對
      該處分之一部為認諾，故被告所為上開認諾，揆諸前揭說
      明，於法未合，自不生效力，故本院自無從為該部分之認
      諾判決，合先敘明。
（二）本件被告以系爭土地為臺北巿政府工務局( 建築管理業務
      自95年8 月1 日起移撥臺北巿政府都市發展局) 核發之77
      建字第0754號建造執照及83使字第500 號使用執照之建築
      基地，該等執照之起造人為○○公司，系爭土地自斯時起
      即不符行為時土地稅減免規則第8 條第1 項第1 款免徵地
      價稅之規定，原告未依土地稅減免規則第29條規定，於系
      爭土地免徵地價稅之原因事實消滅30日內，向主管稽徵機
      關申報，原核定按每年短匿稅額裁處3 倍罰鍰，並無違誤
      ，固非無見。惟原告則主張：原處分機關及訴願機關所用
      以認定事實之○○○樓，並不在系爭土地上，而係坐落於
      同地段之4-69, 4-73及4-74等三筆土地上，是原處分及原
      訴願決定以之作為處分及決定之基礎亦顯有違誤等語。
（三）按「納稅義務人藉變更、隱匿地目等則或於適用特別稅率
      、減免地價稅或田賦之原因、事實消滅時，未向主管稽徵
      機關申報者，依下列規定辦理：一、逃稅或減輕稅賦者，
      除追補應納部分外，處短匿稅額或賦額三倍之罰鍰。……
      」土地稅法第54條第1 項第1 款定有明文。次按「本規則
      所稱供公共使用之土地，係指供公眾使用，不限定特定人
      使用之土地。」、「私有土地減免地價稅或田賦之標準如
      左：一、財團法人或財團法人所興辦業經立案之私立學校
      用地、為學生實習農、林、漁、牧、工、礦等所用之生產
      用地及員生宿舍用地，經登記為財團法人所有者全免……
      。」、「飛航管制區依航空站飛行場助航設備四周禁止限
      制建築物及其他障礙物高度管理辦法規定禁止建築之土地
      ，其地價稅或田賦減徵百分之五十。但因禁止建築致不能
      建築使用且無收益者，全免。依前項辦法規定限制建築地
      區之土地，因實際使用確受限制者，其地價稅或田賦得在
      百分之三十範圍內，由直轄市、縣（市）主管機關酌予減
      徵。」、「減免地價稅或田賦原因事實有變更或消滅時，
      土地權利人或管理人，應於三十日內向直轄市、縣（市）
      主管稽徵機關申報恢復徵稅。」、「土地權利人或管理人
      未依前條規定申報，經查出或被檢舉者，除追補應納地價
      稅或田賦外，並依土地稅法第五十四條第一項之規定處罰
      。」土地稅減免規則第4 條、第8 條第1 項第1 款、第11
      條之4 、第29條及第30條前段分別定有明文。又按「私有
      土地減免地價稅或田賦之標準如左：一、財團法人或財團
      法人所興辦業經立案之私立學校用地、為學生實習農、林
      、漁、牧、工、礦等所用之生產用地及符合主管教育行政
      機關所訂管理辦法之員生宿舍用地，經登記為財團法人所
      有者全免……。」行為時土地稅減免規則第8條 第1 項第
      1 款亦定有明文。
（四）本件被告無非係以系爭4 筆土地，作為臺北市政府工務局
      核發之77建字第0754號建造執照及83使字第0500號使用執
      照之建物（即○○○樓）之建築基地，而為原處分裁罰之
      基礎。惟查：系爭土地作為臺北市政府工務局核發之77建
      字第0754號建造執照及83使字第0500號使用執照之建物（
      即○○○樓）所占系爭土地地面及法定空地面積各為若干
      ？依臺北市建築管理處99年7 月1 日北市都建照字第0996
      3661700 號函說明二略以：「……旨揭地號土地係83使字
      第0500號使用執照（77建字第0754號建照執照）之建築基
      地。……4-66、4-72地號等2 筆土地為建築物所占之地面
      ，另4-62、4-67地號等2 筆土地部分為建築物所占之地面
      ，部分為法定空地。」（見本院卷第125 頁）。是被告為
      查明系爭4-62、4-67地號等2 筆土地為○○公司起造83使
      字第500 號建物（即○○○樓）所占地面及法定空地之實
      際面積，詢經臺北市建築管理處於99年7 月29日以北市都
      建照字第09978551800 號函復以，該使用執照基地面積為
      83,055.45 平方公尺，建築面積為27,031.50 平方公尺，
      法定空地面積為56,023.95 平方公尺（見本院卷第159 頁
      至第161 頁）。依該函檢附之地籍圖基地面積表及分割未
      使用之基地面積表記載，系爭土地係含括於○○○樓64筆
      建築基地中。其中系爭4-62地號土地，於83年間申請核發
      使用執照時之宗地面積為1,769 平方公尺，惟其中有面積
      951.79平方公尺屬該使用執照分割未使用部分，該分割未
      使用面積非屬建築基地（見本院卷第162 頁至第167 頁）
      。次查：被告所屬處中南分處於97年11月28日會同臺北市
      中山地政事務所及原告派員現場勘查，其中4-62地號土地
      於○○公司圍牆內，小部分地上有建物、大部分為道路，
      此有被告97年11月28日現勘紀錄附於原處分卷可參（見原
      處分卷第13頁）。足見系爭4-62地號土地中部分面積951.
      79平方公尺土地，係作為○○公司圍牆內之道路，而此部
      分面積土地，原告主張：其使用情形迄今從未改變乙節為
      可採。是原告並未違反土地稅減免規則第29條規定，堪予
      認定，則被告自不得依同規則第30條前段及土地稅法第54
      條第1 項第1 款規定，予以處罰，而原處分為裁罰時，並
      未將系爭4-62地號土地中部分面積951.79平方公尺土地，
      係作為○○公司圍牆內之道路，予以扣除，即有違誤。又
      查：系爭4-62、4-66、4-67、4-72地號土地面積分別為81
      7.21平方公尺、220 平方公尺、913 平方公尺、198 平方
      公尺，雖屬○○公司起造經臺北市工務局所核發83使字第
      0500號使用執照建築基地，惟其地上建物即○○○樓有部
      分面積仍供原告使用，尚符合土地稅減免規則第8 條第1
      項第1 款之私立學校用地之規範，亦即可按該建物實際供
      ○○學校及○○公司使用之比例，計算原告並未違反土地
      稅減免規則第29條及第30條應盡之申報行為所應裁罰之土
      地面積。而此部分面積土地，原告主張：其使用情形迄今
      從未改變乙節為可採。是原告並未違反土地稅減免規則第
      29條規定，堪予認定，則被告自不得依同規則第30條前段
      及土地稅法第54條第1 項第1 款規定，予以處罰，而原處
      分為裁罰時，並未將此部分面積之土地予以扣除，亦有違
      誤。
六、綜上所述，原處分以系爭4 筆土地，作為臺北市政府工務局
    核發之77建字第0754號建造執照及83使字第0500號使用執照
    之建物（即○○○樓）之建築基地，而為裁罰之基礎。惟並
    未將系爭4-62地號土地中部分面積951.79平方公尺土地，係
    作為○○公司圍牆內之道路，予以扣除，即有違誤；又系爭
    土地上之地上建物即○○○樓有部分面積仍供原告使用，尚
    符合土地稅減免規則第8 條第1 項第1 款之私立學校用地之
    規範，亦即可按該建物實際供○○學校及○○公司使用之比
    例，計算原告並未違反土地稅減免規則第29條及第30條應盡
    之申報行為所應裁罰之土地面積，而此部分面積土地，原處
    分亦未予以扣除，亦有違誤。訴願決定遞予維持，亦有未合
    ；原告執此指摘，為有理由，應將訴願決定及原處分（復查
    決定）不利原告部分均予撤銷，並由被告另為適法之處分，
    以資適法，並昭折服。
七、本件事證已臻明確，兩造其餘攻擊防禦方法經本院審酌後，
    核與本件判決結果均不生影響，故不再逐項論述，附敘明之
    。
據上論結，原告之訴為有理由，爰依行政訴訟法第98條第1 項前
段，判決如主文。
中    華    民    國    99    年    11    月    2     日
            臺北高等行政法院第一庭
                            審判長法  官  王立杰
                                  法  官  楊得君
                                  法  官  許麗華
上為正本係照原本作成。
如不服本判決，應於送達後20日內，向本院提出上訴狀並表明上
訴理由，如於本判決宣示後送達前提起上訴者，應於判決送達後
20日內補提上訴理由書（須按他造人數附繕本）。
中    華    民    國    99    年    11    月    2     日
                                  書記官  林淑盈

司法院資訊處製作；財團法人民間司法改革基金會備份。
